臺灣臺東地方法院刑事判決　　　　　　　100年度易字第218號
公　訴　人　臺灣臺東地方法院檢察署檢察官
被　　　告　彭振輝
上列被告因施用毒品案件，經檢察官提起公訴（100年度毒偵字
第252號）及追加起訴（100年度毒偵字第359號），本院依簡式
審判程序審理判決如下：
    主    文
彭振輝施用第二級毒品，共貳罪，均累犯，各處有期徒刑柒月。
應執行有期徒刑壹年。
    犯罪事實
一、彭振輝前於民國94年間因施用毒品案件，經本院以94年度毒
    聲字第97號裁定送勒戒處所觀察勒戒後，因認無繼續施用毒
    品之傾向，於94年11月17日執行完畢釋放出所，並經臺灣臺
    東地方法院檢察署檢察官以94年度毒偵字第244號為不起訴
    處分確定。復於96年間施用毒品案件，經臺灣花蓮地方法院
    以96年度玉簡字第117號判處有期徒刑4月確定，於97年9月2
    日縮刑期滿執行完畢；又於96年間因竊盜案件，經臺灣花蓮
    地方法院以96年度易字第422號判處有期徒刑1年確定；再於
    97年間因施用毒品案件，經本院以97年度東簡字第80號判處
    有期徒刑5月確定；復於97年因竊盜案件，經本院以98年度
    易字第9號判處應執行有期徒刑11月確定，上開各罪經本院
    以98年度聲字第537號裁定應執行有期徒刑2年2月，於99年3
    月29日縮短刑期假釋出監併付保護管束，於99年10月11日假
    釋期滿未經撤銷視為執行完畢。詎猶不知悔改，復基於施用
    第二級毒品甲基安非他命之犯意，於100年1月16日上午11時
    許，在其位於臺東縣池上鄉慶豐村慶豐133之1號住處內，以
    將甲基安非他命置於燈泡（未扣案）內點火燒烤吸食煙霧之
    方式，施用甲基安非他命1次。又基於施用第二級毒品甲基
    安非他命之犯意，於100年4月15日下午1、2時許，在其上開
    住處內，以將甲基安非他命置於燈泡（未扣案）內點火燒烤
    吸食煙霧之方式，施用甲基安非他命1次。嗣因其為毒品列
    管人口，經警分別於100年1月21日上午10時30分、100年4月
    17日下午4時33分許，通知到場採集其尿液檢體送驗後，鑑
    驗結果均呈甲基安非他命陽性反應，而查悉上情。
二、案經臺東縣警察局關山分局報告臺灣臺東地方法院檢察署檢
    察官偵查起訴及追加起訴。
    理    由
一、據以論罪之證據名稱：
（一）被告彭振輝於警詢、檢察官偵訊、本院準備程序及審理時
      之自白。
（二）臺東縣警察局關山分局列管毒品人口尿液檢體採集送驗紀
      錄表1紙（檢體編號：Ｚ000000000000），臺東縣警察局關
      山分局應受尿液採驗人尿液檢體採集送驗紀錄表1紙（檢
      體編號：Ｚ000000000000），慈濟大學濫用藥物檢驗中心
      檢驗總表2份。
（三）臺灣臺東地方法院檢察署刑案資料查註紀錄表、臺灣高等
      法院被告前案紀錄表各1份。
（四）綜上各節相互佐證，被告自白核與事實相符，應堪採信。
      本件事證明確，被告犯行堪以認定，應予依法論科。
二、論罪與量刑：
（一）按犯毒品危害防制條例第10條第2項之施用第二級毒品罪
      者，檢察官應聲請法院裁定，令被告入勒戒處所觀察、勒
      戒，其期間不得逾2月，同條例第20條第1項定有明文。又
      依同條例第20條第2項規定為觀察、勒戒或強制戒治執行
      完畢釋放後，5年後再犯第10條之罪者，適用本條前2項規
      定；觀察、勒戒或強制戒治執行完畢釋放後，5年內再犯
      第10條之罪者，檢察官應依法追訴，同條例第20條第3項
      、第23條第2項則分別定有明文。觀諸其立法理由之說明
      ：「初犯」，經觀察、勒戒或強制戒治後，應為不起訴處
      分或不付審理之裁定；經觀察、勒戒或強制戒治執行完畢
      釋放後，「5年內再犯」者，因其再犯率甚高，原實施之
      觀察、勒戒及強制戒治既已無法收其實效，爰依法追訴或
      裁定交付審理。至於經觀察、勒戒或強制戒治執行完畢釋
      放後，「5年後再犯」者，前所實施之觀察、勒戒或強制
      戒治已足以遮斷其施用毒品之毒癮，為期自新及協助其斷
      除毒癮，仍適用「初犯」規定，先經觀察、勒戒或強制戒
      治之程序。從而依修正後之規定，僅限於「初犯」及「5
      年後再犯」2種情形，始應先經觀察、勒戒或強制戒治程
      序。倘被告於5年內已再犯，經依法追訴處罰，縱其第3次
      （或第3次以上）再度施用毒品之時間，在初犯或前次再
      犯經觀察、勒戒或強制戒治執行完畢釋放5年以後，已不
      合於「5年後再犯」之規定，且因已於「5年內再犯」，顯
      見其再犯率甚高，原實施觀察、勒戒或強制戒治，已無法
      收其實效，即應依同條例第10條處罰。至第3次（或第3次
      以上）施用毒品之時間，是否宜有期間限制？以多久為適
      宜？則分屬刑事政策、專門醫學之範圍，非審判機關所能
      決定，有待循立法途徑解決（最高法院95年度第7次暨97
      年度第5次刑事庭會議決議意旨參照）。查被告彭振輝於9
      4年間因施用毒品案件，經本院以94年度毒聲字第97號裁
      定送勒戒處所觀察勒戒後，因認無繼續施用毒品之傾向，
      於94年11月17日執行完畢釋放出所，並經臺灣臺東地方法
      院檢察署檢察官以94年度毒偵字第244號為不起訴處分確
      定，復於96年間施用毒品案件，經臺灣花蓮地方法院以96
      年度玉簡字第117號判處有期徒刑4月確定；再於97年間因
      施用毒品案件，經本院以97年度東簡字第80號判處有期徒
      刑5月確定等情，有卷附臺灣高等法院被告前案紀錄表及
      臺灣臺東地方法院檢察署刑案資料查註紀錄表等件可按，
      是被告前因施用毒品案件，經觀察、勒戒釋放後，5年內
      再施用第二級毒品之罪，並經判處有期徒刑確定，則其於
      本案100年1月16日及100年4月15日犯本案施用毒品之罪，
      雖距其前犯經觀察、勒戒執畢釋放時間已逾5年，惟其後
      再犯施用毒品之罪，因係於「5年內再犯」，自未合於「5
      年後再犯」之規定，亦徵其再犯率甚高，前所實施之觀察
      、勒戒尚不足以遮斷其施用毒品之癮，揆諸上揭說明，被
      告於本案施用毒品之犯行，應已無毒品危害防制條例第20
      條第3項之適用，核無再施予觀察、勒戒或強制戒治之必
      要，自應依法逕予追訴處罰。
（二）復按甲基安非他命係安非他命之衍生物，屬毒品危害防制
      條例第2條第2項第2款所明定之第二級毒品，不得非法持
      有、施用之。核被告彭振輝上開2次施用甲基安非他命之
      行為，均係犯毒品危害防制條例第10條第2項之施用第二
      級毒品罪。其持有甲基安非他命嗣進而施用之，持有之低
      度行為應為施用之高度行為所吸收，均不另論罪。又被告
      有如上揭犯罪事實欄所載之論罪科刑及執行情形，有前開
      臺灣高等法院被告前案紀錄表在卷可據，其受有期徒刑之
      執行完畢後，5年以內故意再犯本案有期徒刑之上開2罪，
      均為累犯，應依刑法第47條第1項之規定，各加重其刑。
      爰審酌被告前經觀察勒戒之機會，仍非只一次再為施用毒
      品犯行而受刑之宣告與執行，猶因施用甲基安非他命再犯
      本罪，顯未衷心悛悔，漠視法令之禁制，恣意濫用藥品，
      情節非輕，另兼衡酌其施用甲基安非他命所生危害實以自
      戕健康為主，於他人尚無明顯重大危害，及犯後終能供認
      無隱，坦然面對過錯，態度尚佳，其素行、生活狀況、智
      識程度（國中畢業，從事司機工作，父母均健在，未婚，
      無子）等一切情狀，各量處如主文所示之刑，並定其應執
      行之刑。至於被告2次施用甲基安非他命所使用之燈泡2個
      ，為被告所有供施用甲基安非他命所用之物，但均已經被
      告丟棄乙情，業據被告陳明在卷，且其等非屬專供施用毒
      品之器具，亦均未扣案，其等沒收與否對於預防犯罪及公
      共利益或公共安全之維護，並無絕對影響，為免將來執行
      困難，爰均不另為沒收之諭知，附此敘明。
三、應適用之法條：
    依刑事訴訟法第273條之1第1項、第299條第1項前段、第310
    條之2、第454條，毒品危害防制條例第10條第2項，刑法第1
    1條前段、第47條第1項、第51條第5款，判決如主文。
本案經檢察官許慧珍到庭執行職務
中    華    民    國   100    年    8     月    30    日
                   刑事第四庭   法 官  盧亨龍
以上正本證明與原本無異。
如不服本判決應於收受送達後10日內向本院提出上訴書狀，並應
敘述具體理由；其未敘述上訴理由者，應於上訴期間屆滿後20日
內向本院補提理由書（均須按他造當事人之人數附繕本）。「切
勿逕送上級法院」。告訴人或被害人對於本判決如有不服，請書
具不服之理由狀，請求檢察官上訴者，其上訴期間之計算係以檢
察官收受判決正本之日期為準。
                                書記官  張俊良
中    華    民    國   100    年    8     月    30    日
附錄本案論罪科刑法條全文：
毒品危害防制條例第10條
施用第一級毒品者，處六月以上五年以下有期徒刑。
施用第二級毒品者，處三年以下有期徒刑。